臺灣臺北地方法院刑事判決　　　　　　　 94年度訴字第417號
公　訴　人　臺灣臺北地方法院檢察署檢察官
被　　　告　乙○○
　　　　　　　　　　　3
指定辯護人　甲○公設辯護人　陳德仁
上列被告因偽造有價證券等案件，經檢察官提起公訴（九十三年
度偵字第一四八三四號），甲○判決如下：
    主  文
乙○○意圖供行使之用，而偽造有價證券，處有期徒刑壹年捌月
。偽造如附表所示之本票壹紙沒收。
    事  實
一、乙○○前於民國九十一年間因業務過失傷害案件，經台灣板
    橋地方法院於九十二年六月二十三日以九十一年度交易字第
    五一一號判處有期徒刑三月確定，於九十二年十月二十四日
    執行完畢（未構成累犯）；其因一時經濟困難，且前積欠友
    人丙○○新台幣二萬七千元（含利息二千元）之款項尚未清
    償，為能順利再向丙○○借取現金，竟意圖為自己不法所有
    及意圖供行使之用，明知並無「林鴻書」其人，仍於民國九
    十二年四月十日下午二時許，在臺北市中正區○○○路七號
    台大醫院急診室門口，向丙○○佯稱：日通貨運之負責人「
    林鴻書」交付本票一紙供其週轉，欲持以作為向其調借現金
    之擔保云云，並提出其冒用「林鴻書」之名義，事先偽造如
    附表所示之本票一紙，在其上出票人欄蓋用偽造之「林鴻書
    」印文，並虛偽填載林鴻書之地址為台北市○○路○段五號
    ，再於票據上背書後，連同書寫「日通貨運負責人林鴻書」
    及聯絡電話之信封袋一紙，持之向丙○○行使，使丙○○陷
    於錯誤，誤以為上開本票確為日通貨運之負責人「林鴻書」
    所簽發，而同意再借其現金五千元，足生損害於林鴻書及丙
    ○○。嗣該本票屆期，丙○○電詢日通貨運公司得知並無「
    林鴻書」其人後，始報警查獲上情。
二、案經丙○○訴由台北市政府警察局中正第一分局報請臺灣臺
    北地方法院檢察署檢察官偵查起訴。
    理  由
一、訊據被告乙○○對於上揭偽造有價證券並持以向丙○○借款
    之事實，業據其於甲○審理時自白不諱（參見甲○準備程序
    筆錄及九十四年六月九日審判筆錄），核與證人丙○○於警
    詢、及甲○審理中證述情節相符（見九十二年度偵字第一五
    二六九號卷第一頁及前揭審判筆錄第四頁），且有附表所示
    之本票及其上書寫林鴻書姓名及聯絡電話之信封袋影本各一
    紙（見同上偵卷第六至七頁）附卷可憑，是依上開證人指述
    內容及卷附之各項文書、證物等補強證據，已足資擔保被告
    於甲○審理中所為任意性自白與事實相符，而堪以採信。本
    件事證明確，被告犯行洵堪認定，應予依法論科。
二、核被告所為，係犯有刑法第二百零一條第一項之偽造有價證
    券罪、及同法第三百三十九條第一項之詐欺取財罪。其偽造
    印章、印文係偽造有價證券之部分行為，另行使偽造有價證
    券之輕度行為為偽造有價證券之重度行為所吸收，均不另論
    罪（最高法院三十一年上字第八八號判例參照）。其所犯上
    開偽造有價證券罪及詐欺罪二罪間，具有方法結果之牽連關
    係，應從一重之偽造有價證券處斷。又被告行使偽造有價證
    券供作擔保而向被害人丙○○借款，且向其佯稱發票人「林
    鴻書」為日通貨運公司之負責人，致使其誤認「林鴻書」非
    僅確有其人，且係有資力清償前揭票據債務者，被告此部分
    所為，應為行使偽造有價證券以外之另一行為，而另構成詐
    欺罪（參照最高法院七十年度台上字第三一二一號判決要旨
    ），併此敘明。甲○審酌被告因經濟週轉困難、一時短於思
    慮而罹重典，且偽造系爭本票，依常情推斷，無非在無力償
    債之情況下，作為緩期清償之憑據，尚無其他不法所有之意
    圖，又因其授受通常僅存於債權人與債務人之間，亦不致影
    響交易秩序太大，佐以被告對犯罪事實已自白不諱，及偽造
    本票之票面金額不高，並已償還被害人六千元，業據證人丙
    ○○證述在卷（參見前揭審判筆錄）等各節，認犯罪情狀尚
    可憫恕，不宜遽爾科處重刑，情輕法重，堪予憫恕，雖科以
    法定罪低度之刑，猶嫌過重，爰依刑法第五十九條規定，減
    輕其刑，期符合罪刑相當原則。復衡量被告前有如事實欄所
    載之業務過失傷害前科之素行（參見台灣高等法院被告全國
    前案紀錄表）、偽造「林鴻書」名義簽發本票，持以行使，
    妨害票據交易安全，惟票面金額非鉅、犯後態度良好，坦承
    犯行，顯有反省悔悟之意等一切情狀，量處如主文所示之刑
    。另被告所偽造如附表所示之本票，係偽造之有價證券，不
    問屬於犯人與否，應依刑法第二百零五條規定宣告沒收。
據上論斷，應依刑事訴訟法第二百九十九條第一項前段，刑法第
二百零一條第一項、第三百三十九條第一項、第五十五條、第二
百零五條、第五十九條，罰金罰鍰提高標準條例第一條前段，判
決如主文。
本案經檢察官張智堯到庭執行職務
中   華   民   國   九十四   年    六    月   二十八  日
                     刑事第十三庭  審判長法  官 陳慧萍
                                         法  官 鍾素鳳
                                         法  官 吳佳薇
上正本證明與原本無異。
如不服本判決，應於判決送達後10日內向甲○提出上訴狀（應抄
附繕本）。告訴人或被害人如對於本判決不服者，應具備理由請
求檢察官上訴，其上訴期間之計算係以檢察官收受判決正本之日
期為準。
中   華   民   國   九十四   年    六    月   二十九  日
                                         書記官 潘文賢
附錄論罪科刑法條：刑法第二百零一條
意圖供行使之用，而偽造、變造公債票、公司股票或其他有價證
券者，處三年以上十年以下有期徒刑，得併科三千元以下罰金。
行使偽造、變造之公債票、公司股票或其他有價證券，或意圖供
行使之用，而收集或交付於人者，處一年以上七年以下有期徒刑
，得併科三千元以下罰金。
附表
票   號     發票日    到期日   發票人     票面金額
CＺ0000000   00.4.10   92.4.17  林鴻書   新台幣32000元
